【裁判字號】    91,易,1533
【裁判日期】    920103
【裁判案由】    詐欺
【裁判全文】
臺灣臺南地方法院刑事判決              九十一年度易字第一五三三號
    公  訴  人  臺灣台南地方法院檢察署檢察官
    被      告  甲○○
    選任辯護人  楊益松
右列被告因詐欺案件，經檢察官提起公訴 (九十一年度偵字第一六０四號)，本院判
決如左：
    主  文
甲○○無罪。
    理  由
一、公訴意旨如附件起訴書所載。
二、按犯罪事實應依証據認定之，無証據不得推定其犯罪事實，刑事訴訟法第一百五
    十四條定有明文。又刑法第三百三十九條第一項之詐欺罪，以意圖為自己或第三
    人之不法之所有，施用詐術使人陷於錯誤而交付財物為犯罪構成要件；如行為人
    欠缺不法所有之意圖或無施用詐術之行為或其所用之方法，不能認為詐術，亦不
    致使人陷於錯誤，即不得以詐欺罪相繩（最高法院四十六年台字二六Ｏ號判例意
    旨參照）。故民事債務當事人間，若有未依債務本旨履行給付之情形，原因非一
    ，其因不可歸責之事由致無法給付，甚至債之關係成立後，始惡意遲延給付，皆
    有可能，非必出於自始無意給付之詐欺罪一端，故別無積極證據之情形，自難單
    以被告單純債務不履行之狀態，即推定被告自始即有不法所有之意圖而施用詐術
    。且被告之自白，雖為證據之一種，但必與事實相符者為限，若其自白顯有疑義
    ，而事實審之法院，就其職權調查之所得，仍未能證明其自白確與事實相符者，
    自不得據為認定犯罪事實唯一之基礎，此有最高法院十八年上字第一０八七號判
    例意旨可資參照。
三、本件公訴意旨認被告甲○○涉有詐欺罪嫌，無非以其於偵查中供稱：「（肯成）
    公司在九十年一、二月間公司便沒有盈餘。」、「（何時開始週轉不靈？）九十
    年六、七月間。」等語，因認被告明知肯成公司於九十年一、二月間已無盈餘，
    至同年六、七月間甚且已週轉不靈而無支付能力，猶向告訴人達  公司購買貨品
    ，足認其向告訴人訂貨時，即有不法所有之意圖云云為其論據。惟訊據被告甲○
    ○固供承伊係肯成企業有限公司之負責人，有向告訴人達  公司購買貨款總共四
    十萬二千八百五十九元材料，簽發肯成公司的支票支付，屆期退票乙情不諱，惟
    矢口否認涉有右揭詐欺犯行，辯稱：伊向告訴人買貨的時候，伊仍有支付能力，
    並不是已無支付能力，伊到了九十年五、六月間，生意仍然有在做，只是景氣比
    較差，收入比較少，支付開銷後剩下一點點，並非已無支付能力，伊並沒有要向
    告訴人詐欺取財之意；肯成公司之支票帳戶於九月二十日以前還是正常，九月二
    十六日才開始跳第一張支票，十月九日還付票款給廠商二十四萬五千元，最後一
    張十月二十九日還付六萬七千多元給廠商，所以伊與告訴人買貨時並無陷於無資
    力；伊因伊先生開伊的支票向人借錢，虧空三、四千萬元，造成伊必須向民間借
    貸，支付高額利息，景氣又不好，才會造成週轉不靈等語。經查：
(一)、被告所用以簽發支票支付本件貨款之肯成公司之支票帳戶，係於八十六年十一
      月二十日即開戶，迄至九十一年九月二十六日才開始跳第一張支票，十月九日
      還支付票款二十四萬五千元，自十月十五日起迄至同年月二十九日仍陸續支付
      票款，其間於十月十五日尚且支付三十萬元等情，有台灣中小企業銀行東台南
      分行函送支該公司退票備查卡、支票往來明細各乙份附卷足憑，足見被告於九
      十年六、七月週轉仍屬正常，尚有支付能力甚明，迄至同年十月二十九日仍在
      營運週轉中，自同年九月二十六日起迄至同年十月二十九日間（按本件被告最
      後最後乙次向告訴人購貨，係同年十月七日，業據告訴代理人乙○○於審理中
      供明在卷），亦有支付本件每月進貨十萬元許之貨款之能力，期僅係有出現退
      票之情事，發生週轉困難之情事，並非已陷於無支付能力之狀態，已足認定。
      故其於偵查中供承於九十年六、七月間開始週轉不靈乙節，已與事實不合，自
      不足採為不利於被告之認定。其於九十年五月二十五日至同年十月七日（起訴
      書誤為八日）購貨期間，並無公訴人所指已無支付能力而仍訂購貨物之情事，
      已難認其購貨時已有施用詐術及不法所有意圖，要屬無疑。
(二)、被告與告訴人已交往六、七年，以前都有付款，僅有本案沒有付款，此一事實
      ，業據告訴代理人乙○○及被告於審理中一致供明在卷，足見告訴人之所以願
      收受被告交付其簽發之肯成公司非即期支票，繼續出售本件貨物與被告，顯係
      經其審慎評估被告先前多年往來建立之良好信譽，認無信用上之顧慮所為，並
      非因被告對之有何積極施詐情事所致，是亦難認其主觀上有陷於錯誤之情事，
      其理至明。
(三)、抑且茍被告係存心詐財，衡情其儘可利用多年建立之信用，於本案最後四個月
      餘期間，大量進貨，再惡意倒閉，以獲取較大之不法利益，始合常理，惟本件
      被告僅每月進貨約十萬元，而被告先前即有單月進貨十萬元之情事，此一事實
      ，亦據告訴代理人於審理中供陳在卷，益見被告並無於短期內惡意大量進貨之
      情事，難認其有詐欺之犯意。
(四)、此外復查無其他積極證據足證被告涉有公訴人所指之詐欺犯行，本件顯難單以
      被告單純債務不履行之狀態，即推定被告自始即有不法所有之意圖而施用詐術
      ，被告辯稱其無詐欺犯意，尚足採信，揆諸首開說明，應認本件僅係單純民事
      債務不履行，尚難以詐欺罪相繩，因認被告被訴犯罪不能證明，應諭知無罪，
      以免冤抑。
四、據上論斷，應依刑事訴訟法第三百零一條第一項判決如主文。
中    華    民    國      九十二      年      一      月      三      日
                                  臺灣臺南地方法院刑事第二庭
                                      法  官    柯顯卿
右正本與原本無異。
如不服本判決，應於判決送達後十日內，向本院提出上訴狀。
                                      書記官    許悉愛
中    華    民    國      九十二      年      一      月      三      日


司法院資訊處製作；財團法人民間司法改革基金會備份。
